【裁判字號】    95,上訴,39
【裁判日期】    950125
【裁判案由】    毒品危害防制條例
【裁判全文】
臺灣高等法院臺中分院刑事判決          95年度上訴字第39號
上  訴  人
即  被  告  甲○○
                    24號
上列上訴人因毒品危害防制條例案件，不服臺灣臺中地方法院94
年度訴字第3226號中華民國94年11月30日第一審判決（起訴案號
：臺灣臺中地方法院檢察署94年度毒偵字第4455號），提起上訴
，本院判決如下：
    主      文
上訴駁回。
    事      實
一、甲○○前於民國83年間，因煙毒案件，經台灣台中地方法院
    以83年度訴字第3333號案判處有期徒刑三年二月、四月，定
    應執行刑有期徒刑三年四月後，由台灣高等法院台中分院駁
    回上訴而確定。復於84年間，因煙毒案件，再經台灣台中地
    方法院以84年訴字第1672號案判處有期徒刑三年二月，上訴
    後，因撤回上訴而確定，接續執行，於86年8月5日假釋出監
    ，嗣經撤銷假釋，再執行殘刑有期徒刑三年十一月十七日，
    而於93年4月25日縮短刑期執行完畢，又於 89年間，因施用
    毒品案件，經台灣台中地方法院以 89年度毒聲字第929號裁
    定觀察、勒戒後，認有繼續施用傾向，由該院以89年毒聲字
    第1339號裁定送強制戒治，再經該院以89年度毒聲字第4482
    號裁定停止強制戒治付保護管束，於 90年2月27日保護管束
    期滿執行完畢，經台灣台中地方法院檢察署檢察官於 90年3
    月6日，以90年度戒毒偵字第117號案不起訴處分確定。詎甲
    ○○猶不知悔改，於前開強制戒治執行完畢後五年內，明知
    海洛因係第一級毒品，而甲基安非他命係第二級毒品，竟基
    於施用第一級毒品海洛因之概括犯意，自 94年1月間起至同
    年8月26日8時許止，在其位於台中市○○區○○路二段金谷
    巷二四號住處及台中市路邊其所駕之自小客車上，以塑膠吸
    管將海洛因鏟入香菸內，再點火吸用之方式，連續施用海洛
    因，每日約施用一至二次。又另行起意，基於施用第二級毒
    品甲基安非他命（起訴書誤載為安非他命）之犯意，於94年
    8月26日21時許前之五日內某時（不包含94年8月26日17時45
    分為警查獲時起，至同日21時為警採尿時止的時間），在台
    中市某處，施用第二級毒品甲基安非他命一次。嗣於94 年8
    月26日17時45分許（起訴書誤載為11時30分），在台中市○
    ○區○○路與大連路口，為警盤查而扣得非供其施用之第一
    級毒品海洛因一包（淨重零點25公克，空包裝重零點36公克
    ，販賣第一級毒品海洛因部分已另行起訴）、其所有供施用
    第一級毒品海洛因所用之塑膠吸管一支，而將其帶回警局採
    尿送驗呈嗎啡及甲基安非他命陽性反應而查獲上情。
二、案經臺中市警察局第二分局報請臺灣臺中地方法院檢察署檢
    察官偵查起訴。
    理      由
一、上訴人即被告甲○○（下稱上訴人）對於上開施用第一級毒
    品海洛因之事實坦承不諱，並有其所有供施用第一級毒品海
    洛因所用之塑膠吸管一支扣案可資佐證，又上訴人於94年 8
    月26日21時許經警採尿送驗，發現其尿液中呈嗎啡（即海洛
    因水解後反應）陽性反應，此有中山醫學大學附設醫院藥物
    濫用檢測中心尿液檢驗報告一紙在卷可證，此為檢驗機關本
    於專業知識及以精密儀器測試後所得之結論，自可憑信，足
    見被告此部分之自白與事實相符而可採信，其有連續施用第
    一級毒品海洛因之事實，堪以認定。上訴人於 95年1月12日
    本院準備程序時改稱：其自94年除夕後約半個月即國曆94年
    2月下旬，開始施用海洛云云。但上訴人於94年8月27日甫查
    獲後移送地檢署時，在檢察官面前供稱94年年初開始施用海
    洛因等語（見偵查卷第16頁）；於原審法院94年11月21日審
    理時，亦承認其施用第一級毒品時間、地點如起訴書所載，
    即自94年1月間開始施用海洛因（見原審卷第40頁） 。上訴
    人於本院改稱自 94年2月下旬開始施用海洛因，離其施用海
    洛因期間較久，應係記憶模糊所致，本院認上訴人於偵查中
    、原審法院所為自 94年1月間開始施用海洛因之供述，較可
    採信。
二、上訴人矢口否認有何施用第二級毒品甲基安非他命之犯行，
    惟查：
  (一)上訴人於 94年8月26日21時許，在台中市警察局第二分局經
    警採尿送驗，由中山醫學大學附設醫院藥物濫用檢測中心先
    以免疫酵素分析法初步檢驗，再以氣相層析質譜儀法確認檢
    驗之方法，結果均呈甲基安非他命陽性反應（因一般所稱之
    「安非他命」，實應為「甲基安非他命」），且尿液中安非
    他命含量為400ｎｇ／ｍｌ、甲基安非他命含量為748ｎｇ／
    ｍｌ（確認檢驗之標準為「安非他命類含量 500ｎｇ／ｍｌ
    ，甲基安非他命含量 500ｎｇ／ｍｌ且安非他命含量大於或
    等於200ｎｇ／ｍｌ」） ，上訴人體內所含之甲基安非他命
    成分高於確認標準值，此有該檢測中心尿液檢驗報告（流水
    號：0000000號） 一紙在卷可稽，此為檢驗機關以精密儀器
    檢驗後所得之結論，應可憑信。
  (二)按甲基安非他命施用後可於尿液中檢出之時間，依據Clarke
    's Isolation andIdentifi cation of drugs in Man 第二
    版記載，施用甲基安非他命服用後24小時內約有服用量百分
    之70以原態排泄於尿液中，而毒品施用後於尿液中可檢出之
    時間，受劑量及頻率、施用方式、飲水量之多寡、個人體質
    及其代謝情況等因素影響，因個案而異，甲基安非他命則是
    服用後一天至五天，亦經行政院衛生署管制藥品管理局以92
    年3月10日管檢字第0920001495 號函釋無訛。況本件中山醫
    學大學藥物尿液檢驗，係先以 EIA即酵素免疫分析法初步檢
    驗，再以GC\MS 即氣相層析質譜儀法確認檢驗之方法，結果
    確呈甲基安非他命陽性反應。又部分藥物之服食，可在尿液
    測試中產生偽陽性反應，但如用精密儀器分析，將可排除偽
    陽性之可能，而得正確答案，目前最常用之確認方法為氣相
    層析質譜儀，以該儀器作藥物及其代謝產物之定性及定量分
    析，幾乎不會有偽陽性反應產生，亦有行政院國軍退除役官
    兵輔導委員會台北榮民總醫院83年4月7日（83）北總內字第
    03059號函可按。本件前開尿液檢驗結果即係以GC\MS即氣相
    層析質譜儀法確認檢驗，無錯誤可能，因此，上訴人確有於
    94年8月26日 21時許為警採尿前五日內某時，在台中市施用
    第二級毒品甲基安非他命一次之行為，上訴人否認施用第二
    級毒品云云，顯非可採。
三、又上訴人前因施用毒品案件，經原審法院裁定觀察、勒戒後
    ，認有繼續施用傾向，由裁定送強制戒治，再經裁定停止強
    制戒治付保護管束，於 90年2月27日保護管束期滿執行完畢
    ，經臺灣臺中地方法院檢察署檢察官於90年3月6日，以90年
    度戒毒偵字第117 號不起訴處分確定等情，有台灣台中地方
    法院檢察署刑案資料查註紀錄表、台灣高等法院被告前案紀
    錄表、台灣台中地方法院檢察署檢察官90年度戒毒偵字第11
    7 號不起訴處分書等在卷足憑，本件事證已明，上訴人犯行
    堪以認定。
四、查海洛因、甲基安非他命係毒品危害防制條例第2條第2項第
    1款、第2款所稱之第一級、第二級毒品，上訴人竟持之以施
    用，所為核犯同條例第10條第1項及第2項之施用第一級、第
    二級毒品罪，上訴人持有第一、二級毒品，並進而施用之，
    其持有之低度行為為施用之高度行為吸收，爰不另論罪。上
    訴人連續多次施用第一級毒品海洛因之行為，時間緊接，犯
    罪基本構成要件相同，顯係基於概括之犯意為之，為連續犯
    ，應以一罪論，並依法加重其刑。上訴人前因煙毒案件，經
    原審法院判處有期徒刑三年二月、四月，定應執行刑有期徒
    刑三年四月後，由本院駁回上訴而確定。復於84年間，因煙
    毒案件，再經原審法院判處有期徒刑三年二月，上訴後，因
    撤回上訴而確定，接續執行，於86年8月5日假釋出監，嗣經
    撤銷假釋，再執行殘刑有期徒刑三年十一月十七日，而於93
    年4月25 日縮短刑期執行完畢，有台灣高等法院被告前案紀
    錄表及台灣台中地方法院檢察署刑案資料查註紀錄表各一份
    在卷可按，其受有期徒刑之執行完畢後，五年之內再犯有期
    徒刑以上刑之上開二罪，皆為累犯，就連續施用海洛因部分
    遞加重其刑；就施用甲基安非他命部分加重其刑。上訴人所
    犯上開二罪，犯意各別，行為互異，應予分論併罰。原審判
    決適用毒品害防制條例第10條第1項、第2項，刑法第11條前
    段、第56條、第47條、第51條第5款、第38條第1項第2款 ，
    審酌上訴人素行、犯罪之動機、手段、所生之危害及犯罪後
    態度，暨施用毒品係戕害個人身心之行為等一切情狀，就施
    用第一級毒品部分，量處有期徒刑一年六月；就施用第二級
    毒品部分，量處有期徒刑六月，並定其應執行刑有期徒刑一
    年十月。復以扣案之塑膠吸管一支，係上訴人所有，供施用
    第一級毒品海洛因所用之物，業據上訴人供陳在卷，爰依刑
    法第38條第1項第2款規定宣告沒收。另扣案之海洛因一包，
    雖係上訴人所有，但非供上訴人施用之毒品所用，而係上訴
    人另案涉犯販賣第一級毒品罪嫌之重要證據，自不宜於施用
    毒品案之本案，諭知沒收銷毀。認事用法，並無不當，量刑
    亦屬妥適。上訴人上訴否認有施用甲基安非他命之犯行，並
    以原審判決，就施用第一級毒品海洛因部分，量刑過重；就
    施用甲基安非他命部分，認事有誤云云，指摘原審判決，其
    上訴為無理由，應予駁回。
據上論結，應依刑事訴訟法第368條，判決如主文。
本案經檢察官王寧懷到庭執行職務。
中    華    民    國    95    年    1     月    25    日
              刑事第九庭  審判長法  官  陳  筱  珮
                                法  官  康  應  龍
                                法  官  趙  春  碧
上列正本證明與原本無異。
施用第一級毒品部分得上訴。
施用第二級毒品部分不得上訴。
如不服本判決應於收受送達後十日內向本院提出上訴書狀，其未
敘述上訴之理由者並得於提起上訴後十日內向本院補提理由書（
均須按他造當事人之人數附繕本）。
                                書記官  胡  美  娟
中    華    民    國    95    年    1     月    26    日
附錄論罪科刑法條全文：
毒品危害防制條例第10條：
施用第一級毒品者，處六月以上五年以下有期徒刑。
施用第二級毒品者，處三年以下有期徒刑。
                                                      Ｒ


司法院資訊處製作；財團法人民間司法改革基金會備份。
